臺灣臺中地方法院刑事判決　　　　　　　96年度易字第1105號
公　訴　人　臺灣臺中地方法院檢察署檢察官
被　　　告　乙○○
　　　　　　　　　　（現因另案於臺灣臺中分監執行中）
上列被告因詐欺案件，經檢察官提起公訴（九十六年度偵緝字第
四○九號），經被告於準備程序中就被訴事實為有罪之陳述，受
命法官於聽取當事人之意見後，由本院合議庭裁定由受命法官以
簡式審判程序判決如下：
    主  　文
乙○○幫助意圖為自己不法之所有，以詐術使人將本人之物交付
，累犯，處有期徒刑肆月，如易科罰金，以新臺幣壹仟元折算壹
日。
　　犯罪事實
一、乙○○前因違反肅清煙毒條例、槍砲彈藥刀械管制條例案件
    ，經本院以八十六年度訴字第二四七七號判決分別處以有期
    徒刑三年六月、四月，肅清煙毒條例部分上訴後，由臺灣高
    等法院臺中分院以八十六年度上訴字第二七六九號判決撤銷
    原判決，改處有期徒刑三年五月確定，兩案經臺灣高等法院
    臺中分院以八十七年度聲字第二一八號裁定合併應執行有期
    徒刑三年七月，入監服刑後，於民國八十九年四月八日假釋
    付保護管束，又於保護管束期間再違反毒品危害防制條例案
    件，經本院以九十一年度訴字第二九五號判決處以有期徒刑
    十月確定，因而遭撤銷假釋，所餘殘刑一年七月十五日與前
    述有期徒刑十月接續執行，於九十四年四月二十七日縮刑期
    滿執行完畢。詎其猶不知悔改，可預見一般人取得他人金融
    帳戶使用常與財產犯罪密切相關，且取得他人存摺之目的在
    於掩飾犯罪所得之財物或財產上利益不易遭人追查，又對於
    提供帳戶雖無引發他人萌生犯罪之確信，但仍以縱若有人持
    以犯罪，亦無違反其本意之幫助犯意，於民國九十五年八、
    九月間某日，在臺中市宜寧中學附近，將其所有於中國信託
    商業銀行太平分行申設開立之帳號00000000000
    0000號帳戶之存摺、提款卡、密碼，以新臺幣（下同）
    三千元之代價，出賣予真實姓名年籍均不詳之成年人，以此
    方式幫助他人犯罪。未幾，上開帳戶、提款卡、密碼等物，
    便由不詳人等使用，而該不詳人等竟共同基於意圖為自己不
    法所有之犯意聯絡，於九十五年十月間某日，由其中一名成
    年男子撥打話予甲○○，詢問其是否需要貸款，甲○○不疑
    有他，為求順利貸款而於同年月二十四日至復華銀行存入一
    千元開戶並申請語音轉帳，並於同年月二十七日存入二十四
    萬元，復於同年月三十日，因該名成年男子指示而陷於錯誤
    ，操作語音轉帳將上開復華銀行帳戶內二十四萬一千元轉入
    乙○○所有之前揭中國信託商業銀行太平分行帳戶內，事後
    再由該不詳人等領出。嗣經甲○○發覺有異始知受騙而報警
    處理，方依上開乙○○帳戶帳號循線查知上情。
二、案經臺中縣警察局霧峰分局報請臺灣臺中地方法院檢察署檢
    察官偵查起訴。
    理  　由
一、上揭事實，業據被告乙○○於本院審理時坦承不諱，核與被
    害人甲○○於警詢時指述遭不詳成年男子等人詐騙等情相符
    ，並有被害人所有之復華銀行存摺封面及內頁影本各一紙、
    中國信託商業銀行股份有限公司九十五年十一月二十日中信
    銀集中作業字第九五八一三二二一五一七六號函附之客戶基
    本資料、歷史交易查詢報表、帳戶歷史交易查詢各一份在卷
    可稽，足見被告自白與事實相符；況按刑法上之故意，可分
    為直接故意與不確定故意（間接故意），所謂「不確定故意
    」，係指行為人對於構成犯罪之事實，預見其發生而其發生
    並不違背其本意者，刑法第十三條第二項定有明文，又衡諸
    常情，一般國人向金融機構開設帳戶，並無任何法令限制，
    若係正當用途，大可光明正大，自行申請供己使用，何必以
    金錢為代價要求他人提供？再者，銀行帳戶之用途係用以存
    款，而存摺、金融卡、密碼等均係個人重要之物件，並具有
    一定金融交易目的及識別意義，一旦有人使用他人帳戶及上
    開物品供做不明使用，依一般認知，必是隱身幕後之使用人
    欲利用人頭帳戶掩飾其犯罪所得財物或財產上利益免於遭人
    追查，自極易於令人有與不法犯罪目的相關之合理懷疑，是
    被告對於他人利用上開存摺、提款卡、密碼作為犯詐欺取財
    罪之出入帳戶等情，能預見其發生且其發生不違背其本意，
    其有幫助該不詳之人利用上開帳戶犯詐欺罪之不確定故意，
    允無疑義，本案事證明確，被告犯行洵堪認定，應依法論科
    。
二、被告基於幫助詐欺之不確定故意，出賣上開銀行存摺、提款
    卡、密碼予不詳人等，作為詐欺所用之出入帳戶，幫助不詳
    人等取得詐欺被害人款項之行為，核其所為，係犯刑法第三
    十條第一項、第三百三十九條第一項詐欺取財罪之幫助犯。
    前揭不詳人等就詐欺取財犯行，有犯意聯絡及行為分擔，為
    共同正犯，惟幫助犯係從犯，從屬正犯而成立，刑法上既無
    「共同幫助」之情，當亦無「幫助共同」之可言（司法院
    廳刑一字第一一○四號函亦同此見解），是本案被告幫助他
    人犯共同詐欺取財罪，為從犯，爰依刑法第三十條第二項減
    輕其刑。被告前因違反肅清煙毒條例、槍砲彈藥刀械管制條
    例案件，經本院以八十六年度訴字第二四七七號判決分別處
    以有期徒刑三年六月、四月，肅清煙毒條例部分上訴後，由
    臺灣高等法院臺中分院以八十六年度上訴字第二七六九號判
    決撤銷原判決，改處有期徒刑三年五月確定，兩案經臺灣高
    等法院臺中分院以八十七年度聲字第二一八號裁定合併應執
    行有期徒刑三年七月，入監服刑後，於八十九年四月八日假
    釋付保護管束，又於保護管束期間再違反毒品危害防制條例
    案件，經本院以九十一年度訴字第二九五號判決處以有期徒
    刑十月確定，因而遭撤銷假釋，所餘殘刑一年七月十五日與
    前述有期徒刑十月接續執行，於九十四年四月二十七日縮刑
    期滿執行完畢，有臺灣高等法院被告前案紀錄表及臺灣臺中
    地方法院檢察署刑案資料查註紀錄表在卷可憑，被告前受有
    期徒刑執行完畢，五年內故意再犯本件有期徒刑以上之罪，
    為累犯，應依刑法第四十七條第一項之規定加重其刑，並先
    加重後減輕之。爰審酌被告所為嚴重擾亂金融交易秩序及阻
    礙國家偵查追緝之行使，暨其智識、犯罪目的、手段，犯後
    坦承犯行，態度尚可等一切情狀，量處如主文所示之刑，並
    諭知易科罰金之折算標準，以示懲儆。
據上論斷，應依刑事訴訟法第二百七十三條之一第一項、第二百
九十九條第一項前段，刑法第三十條第一項、第二項、第三百三
十九條第一項、第四十一條第一項前段、第四十七條第一項，刑
法施行法第一條之一第一項、第二項前段，判決如主文。
中　　華　　民　　國　　96　　年　　3 　　月　　26　　日
                  刑事第十三庭  法  官  黃裕仁
上正本證明與原本無異。
如不服本判決，應於送達後十日內向本院提出上訴狀（須附繕本
），上訴於臺灣高等法院臺中分院。
                                書記官  王嘉仁
中　　華　　民　　國　　96　　年　　3 　　月　　26　　日
附錄論罪科刑法條
刑法第三十條
幫助他人犯罪者，為從犯。雖他人不知幫助之情者，亦同。
從犯之處罰，得按正犯之刑減輕之。
刑法第三百三十九條第一項
意圖為自己或第三人不法之所有，以詐術使人將本人或第三人之
物交付者，處五年以下有期徒刑、拘役或科或併科一千元以下罰
金。
